【裁判字號】    99,親,41
【裁判日期】    991130
【裁判案由】    否認子女
【裁判全文】
臺灣臺北地方法院民事判決                99年度親字第41號
原      告   李業耀
法定代理人   李鳳凰
被      告   蔣文娟
訴訟代理人   劉敏卿律師
    兼
法定代理人   蔣春玉
上列當事人間否認子女事件，經臺灣板橋地方法院移送前來，本
院於民國99年10月日言詞辯論終結，判決如下：
    主    文
原告之訴駁回。
訴訟費用由原告負擔。
    事實及理由
一、原告起訴主張：原告與被告蔣春玉於民國87年7月27日在大
    陸廣西結婚，被告蔣春玉於婚後3個月來臺依親，並於88年4
    月26日在臺北民總醫院產下長女蔣文娟 (原名李娟娟，於96
    年5月15日改名)，被告蔣文娟之受胎雖在原告與被告蔣春玉
    婚姻關係存續期間，而受婚生之推定，惟被告蔣文娟實非被
    告蔣春玉自原告受胎所生之婚生子女。為此，爰依民法第
    1063條之規定提起本件否認子女訴訟等語。並聲明：確認被
    告蔣文娟非為李業耀之婚生子。
二、被告抗辯則以：被告蔣文娟出生時，被告蔣春玉即已告知原
    告，被告蔣文娟確非為被告蔣春玉自原告受胎所生之婚生子
    ，是原告早已知悉被告蔣文娟並非其與被告蔣春玉所生之子
    女，今原告提起本件否認子女訴訟，顯逾2年除斥期間等語
    資為抗辯，並聲明：原告之訴駁回。
三、經查，本件原告被告蔣春玉本於87年7月27日結婚，被告蔣
    春玉於88年4月26日產下長女蔣文娟，嗣後於95年7月18日離
    婚等事實，為兩造所不爭執，復據原告提出戶籍謄本為憑，
    自堪信為真實。又被告蔣文娟並非被告蔣春玉自原告受胎所
    生之子女乙節，經送請鑑定之結果，顯示原告與被告蔣文娟
    兩人並無父女血緣關係，有柯滄銘婦產科診字第99092614
    號診斷證明書及親緣DNA鑑定報告書為證，據該鑑定書內載
    ：可以排除兩造血緣關係之染色體STR點位為：D21S11、
    CSF1PO、D16S539、D2S1338、D18S51、D5S8182，可以排除
    李業耀與蔣文娟之親子血緣關係等語，堪認原告與被告蔣文
    娟間確無親子血緣關係存在。
四、按從子女出生日回溯自181日起至第302日止為受胎期間；能
    證明受胎回溯在前項第181日以內或第302日以前者，以其期
    間為受胎期間。又妻之受胎，係在婚姻關係存續中者，推定
    其所生子女為婚生子女；前項推定，如夫妻之一方能證明妻
    非自夫受胎者，得提起否認之訴，但應於知悉子女出生之日
    起，1年內為之，修正前之民法第1062條、第1063條分別定
    有明文。次按夫妻已逾中華民國96年5月4日修正前之民法第
    1063條第2項規定所定期間，而不得提起否認之訴者，得於
    修正施行後2年內提起之，民法親屬編施行法第8之1條復定
    有明文。經查，本件被告蔣文娟於88年4月26日出生，其受
    胎期間係在與原告與被告蔣春玉之婚姻關係存續中，依法雖
    應推定為原告與被告蔣春玉所生之婚生子女，然被告蔣文娟
    非被告蔣春玉自原告受胎所生，已如前述。而被告蔣文娟於
    88年4月26日出生，是依修正前民法第1063條第2項規定，原
    告已逾提起否認子女訴訟之法定期間；原告復未依民法親屬
    編施行法第8之1條規定，於民法第1063條第2項修正施行後2
    年內 (即98年5月24日)提起本件否認子女之訴，而遲至於99
    年3月8日方提起本件訴訟，此有臺灣板橋地方法院收狀戳為
    憑，是原告提起本件否認子女訴訟，已逾法定期間，無從准
    許。
五、據上論結，本件原告之訴為無理由，依民事訴訟法第78條，
    判決如主文。
中    華    民    國    99    年    11    月    30    日
                    家事法庭法      官  彭南元
以上正本係照原本作成。
如對本判決上訴，須於判決送達後20日之不變期間內，向本院提
出上訴狀。
中    華    民    國    99    年    11    月    30    日
                            書  記  官  尹遜言

司法院資訊處製作；財團法人民間司法改革基金會備份。
